【裁判字號】    97,上易,3235
【裁判日期】    980429
【裁判案由】    侵占等
【裁判全文】
臺灣高等法院刑事判決                97年度上易字第3235號
上  訴  人
即  被  告  甲○○
上列上訴人即被告因侵占等案件，不服臺灣臺北地方法院97年度
易字第2945號，中華民國97年11月19日第一審判決（起訴案號：
臺灣臺北地方法院檢察署97年度偵緝字第1427、1428號），提起
上訴，本院判決如下：
    主  文
上訴駁回。
    事實及理由
一、本案經本院審理結果，認第一審判決論處上訴人即被告（下
    稱被告）甲○○業務侵占二罪（均為累犯）、行使偽造私文
    書（累犯）等罪刑，並依數罪併罰之規定，定其應執行有期
    徒刑二年六月，併就如原判決附表所示支票背面偽造之「三
    盛車業行」印文一枚、「蔡  典」印文一枚、「三盛車業行
    」印章一個、「蔡  典」印章一個，宣告沒收，核其認事用
    法及量刑均無不當，應予維持。本院並引用第一審判決書記
    載之事實、證據及理由（如附件）。
二、被告上訴意旨略以：被告任富達餐盒團膳之業務工作，當時
    言明為抽佣制，新臺幣（下同）七十元以上餐盒每個抽十元
    佣金，六十元以上餐盒每個抽五元佣金，被告於自民國九十
    六年十二月八日起平日每日銷售二百二十個餐盒，至九十七
    年一月十五日止，富達餐盒團繕負責人乙○○均未依約給付
    佣金，且被告並非受僱富達餐盒團膳，純為經銷關係云云。
三、查證人即富達餐盒團膳之負責人乙○○於本院審理時具結證
    稱：伊僱用被告為外送人員，並順便招攬便當業務，每小時
    時薪一百五十元，若一個月招攬之業績達三千五百個便當則
    可抽取每個便當五元的佣金，然被告未達到業績，故無佣金
    可領等情（見本院九十八年四月十五日審判筆錄），並有便
    當送貨單四十六紙及頭銜載為「富達餐盒團膳外務」之被告
    名片一紙在卷可佐（見臺灣臺北地方法院檢察署九十七年度
    偵字第五五一一號第十二至三十五頁、三十七頁），足見被
    告確係受僱富達餐盒團膳即乙○○無訛。被告上開空言所辯
    ，無足憑採，被告上訴徒執前詞，指摘原判決不當，為無理
    由，應予駁回。
四、被告經合法傳喚，無正當理由不到庭，爰不待其陳述逕行判
    決。
據上論斷，應依刑事訴訟法第三百七十一條、第三百六十八條、
第三百七十三條，判決如主文。
本案經檢察官呂光華到庭執行職務。
中    華    民    國    98    年    4     月    29    日
                  刑事第九庭審判長法  官  陳貽男
                                  法  官  許宗和
                                  法  官  何信慶
以上正本證明與原本無異。
不得上訴。
                                  書記官  王泰元
中    華    民    國    98    年    5     月    4     日
附件：
臺灣臺北地方法院刑事判決              97年度易字第2945號
公  訴  人  臺灣臺北地方法院檢察署檢察官
被      告  甲○○  男  44歲（民國○○年○○月○日生）
                    身分證統一編號：Ｚ000000000號
                    住臺北市中山區○○○路○段41巷9號
                    居臺北市○○區○○街82巷23號2樓
上列被告因業務侵占等案件，經檢察官提起公訴（九十七年度偵
緝字第一四二七、一四二八號），被告於準備程序中為有罪之陳
述，經本院合議庭裁定改由受命法官獨任進行簡式審判程序，判
決如下：
    主  文
甲○○意圖為自己不法之所有，而侵占對於業務上所持有之物，
累犯，處有期徒刑壹年貳月；又意圖為自己不法之所有，而侵占
對於業務上所持有之物，累犯，處有期徒刑壹年貳月；又共同行
使偽造私文書，足以生損害於他人，累犯，處有期徒刑月，如
附表所示支票背面偽造之「三盛車業行」印文壹枚、「蔡  典」
印文壹枚、「三盛車業行」印章壹個、「蔡  典」印章壹個，均
沒收。應執行有期徒刑貳年陸月，如附表所示支票背面偽造之「
三盛車業行」印文壹枚、「蔡  典」印文壹枚、「三盛車業行」
印章壹個、「蔡  典」印章壹個，均沒收。
    事  實
一、甲○○於民國八十五年間，因業務侵占、背信等案件，經本
    院以八十五年度易字第一四二一號判決判處有期徒刑七月、
    二月，應執行有期徒刑八月確定，於八十六年二月二十日縮
    刑期滿執行完畢，又於八十七年間，因業務侵占案件，經臺
    灣高等法院分別以八十七年度上易字第三六六一號判決、八
    十八年度上易字第三一八六號判決各判處有期徒刑十月、十
    月確定，二案接續執行，於八十九年九月十一日執行完畢（
    均不構成累犯），復於九十一年間，因業務侵占案件，經臺
    灣高等法院以九十一年度上易字第二○八七號判決判處有期
    徒刑一年確定，於九十二年十二月八日縮刑期滿執行完畢。
二、甲○○自九十六年十二月間起，在高駿華所經營，設於臺北
    縣新店市○○路五七巷三之六號之佑協聯合有限公司（下稱
    佑協公司），擔任業務代表，負責銷售產品、收取貨物款項
    等有關事項，為從事業務之人，竟基於意圖為自己不法所有
    之犯意，接續利用向三盛車業行收取款項之便，將三盛車業
    行負責人蔡典所交付，九十七年一月至三月共計新臺幣（下
    同）二十二萬零七百六十元之貨款後，以變易持有為所有之
    意思侵占入己，為掩飾其業務侵占之犯行，明知如附表所示
    之支票因存款不足遭退票，竟與真實姓名、年籍不詳之成年
    人，共同基於行使偽造私文書之犯意聯絡，由該成年人於不
    詳時、地，利用不知情之刻印業者偽刻三盛車業行及蔡  典
    之印章各一枚，並於不詳時、地，在附表所示支票之背面蓋
    用三盛車業行及蔡  典之印章，偽造三盛車業行及蔡  典之
    印文各一枚，用以表示三盛車業行及蔡  典背書擔保票據債
    務之意思，該成年人即於九十七年三月初某日，在臺北縣新
    莊市○○路四六○巷附近，將支票交付甲○○，甲○○即於
    不詳時、地將該紙支票交付高駿華以行使。嗣因高駿華提示
    如附表所示之支票遭退票後，致電蔡  典，始查知上情。
三、甲○○自九十六年十二月七日起至九十七年一月二十日止，
    任職設於臺北市中山區○○○路四一○巷二三弄十二號之一
    ，乙○○所經營之富達餐盒團膳，負責銷售便當及收取款項
    之業務，為從事業務之人，竟基於意圖為自己不法所有之犯
    意，於九十七年一月底，利用向客戶收取便當款項之機會，
    收取五萬六千七百元（起訴書誤載為五萬八千六百八十元）
    之便當款後，以變易持有為所有之意思予以侵占入己。
四、案經佑協公司告訴及臺北市政府警察局中山分局報告臺灣臺
    北地方法院檢察署檢察官偵查起訴。
    理  由
一、本件被告甲○○所犯為刑法第二百十六條、第二百十條、第
    三百三十六條第二項之罪，核屬刑事訴訟法第二百七十三條
    之一第一項所定死刑、無期徒刑、最輕本刑為三年以上有期
    徒刑以外之罪，亦非高等法院管轄之第一審案件，而被告於
    本院行準備程序中就被訴事實為有罪之陳述，經告知被告簡
    式審判程序之旨並聽取當事人意見後，本院合議庭裁定由受
    命法官獨任進行簡式審判程序，合先敘明。
二、上開事實，迭據被告甲○○於偵查及本院審理時坦承不諱，
    並經告訴人代表人高駿華、被害人乙○○指述歷歷，核與證
    人蔡  典證述相符，並有附卷勞工保險卡、佑協公司應收帳
    款明細表三紙、銷貨單八紙、支票及退票理由單影本、名片
    、便當送貨單四十六紙在卷可稽，足徵被告前開自白核與事
    實相符，應堪採信。本件事證明確，被告犯行洵堪認定。
三、按偽造印章蓋於支票之背面即係偽造背書，在票據法上係表
    示對支票負擔保責任之意思，為法律規定之文書，並非依習
    慣表示一定用意之證明，而其此項行為，足以生損害於他人
    ，應成立偽造私文書罪，最高法院著有六十四年臺上字第一
    五九七號、七十年臺上字第二一六二號判例可參。被告受僱
    於佑協公司擔任業務代表，負責銷售貨物、收取貨款等有關
    事項，受僱於富達餐盒團膳擔任業務，負責銷售便當、收取
    便當款，為從事業務之人，其將業務上所持有之款項侵占入
    己，核其所為，均係犯刑法第三百三十六條第二項之業務侵
    占罪。被告與真實姓名、年籍不詳之成年人，共同偽造三盛
    車業行及蔡  典之印章後，蓋印於如附表所示支票背面，用
    以擔保票據責任之意思，並持之交付高駿華，核其所為，係
    犯刑法第二百十六條、第二百十條之行使偽造私文書罪。其
    偽造印章、印文之行為，為偽造私文書之部分行為，其偽造
    私文書之低度行為，復為行使之高度行為所吸收，均不另論
    罪。被告利用收取佑協公司貨款業務之同一犯罪機會，基於
    侵占佑協公司貨款之單一犯罪目的，侵害同一法益，犯罪時
    間、行為分別均具密接性與連貫性，難以個別區分，應論以
    接續犯之包括一罪。被告與真實姓名、年籍不詳之成年人，
    有犯意聯絡及行為分擔，為共同正犯。又被告利用不知情之
    刻印店業者偽造三盛車業行及蔡  典之印章，係屬間接正犯
    。被告所犯二次業務侵占犯行及行使偽造私文書犯行，犯意
    各別，時間不同，應予分論併罰。查被告有如事實一之部分
    所載之犯罪科刑執行情形，有臺灣高等法院被告前案紀錄表
    一份在卷可稽，其前受有期徒刑執行完畢，於五年以內故意
    再犯本件有期徒刑以上之罪，為累犯，應依刑法第四十七條
    第一項之規定加重其刑。被告偽造三盛車業行及蔡  典名義
    之支票背書復持以行使之犯行，雖未據公訴人起訴，然該部
    分事實與公訴人起訴之犯罪事實係屬實質上一罪關係，為起
    訴效力所及，本院自應並予審究。爰審酌被告前有多次業務
    侵占前科紀錄，本次仍侵占客戶所交付之貨款、便當款，其
    各次侵占之金額非微，對告訴人及被害人之財產法益損害非
    輕，並審酌其犯後坦承犯行，尚未償還侵占款項等一切情狀
    ，分別量處如主文所示之刑，並定其應執行刑。偽造之三盛
    車業行及蔡  典印章各一枚、如附表所示支票背面偽造之三
    盛車業行及蔡  典印文各一枚，均應依刑法第二百十九條之
    規定宣告沒收。
據上論斷，應依刑事訴訟法第二百七十三條之一第一項、第二百
九十九條第一項前段，刑法第二十八條、第二百十六條、第二百
十條、第三百三十六條第二項、第四十七條第一項、第五十一條
第五款、第二百十九條，刑法施行法第一條之一，判決如主文。
本案經檢察官王育珍到庭執行職務。
中    華    民    國    97    年    11    月    19    日
                  刑事第九庭    法  官  徐淑芬
上正本證明與原本無異。
如不服本判決，應於判決送達後十日內向本院提出上訴狀（應抄
附繕本）。告訴人佑協公司或被害人乙○○如對於本判決不服者
，應具備理由請求檢察官上訴，其上訴期間之計算係以檢察官收
受判決正本之日期為準。
                                書記官  廖純瑜
中    華    民    國    97    年    11    月    19    日
附錄本案論罪科刑法條全文
中華民國刑法第二百十條
偽造、變造私文書，足以生損害於公眾或他人者，處五年以下有
期徒刑。
中華民國刑法第二百十六條
行使第二百十條至第二百十五條之文書者，依偽造、變造文書或
登載不實事項或使登載不實事項之規定處斷。
中華民國刑法第三百三十六條
對於公務上或因公益所持有之物，犯前條第一項之罪者，處一年
以上七年以下有期徒刑，得併科五千元以下罰金。
對於業務上所持有之物，犯前條第一項之罪者，處六月以上五年
以下有期徒刑，得併科三千元以下罰金。
前二項之未遂犯罰之。
附表：
┌──┬────┬───┬───┬───┬───┬───┐
│編號│支票號碼│發票日│付款地│面額  │應沒收│備  註│
│    │        │      │      │      │部分  │      │
├──┼────┼───┼───┼───┼───┼───┤
│ 一 │ＵＣ九六│九十七│臺北縣│五萬六│支票背│九十七│
│    │四七一○│年三月│三重市│千元  │面偽造│年度他│
│    │五      │十五日│中山路│      │三盛車│字第三│
│    │        │      │三七號│      │業行、│九九四│
│    │        │      │      │      │蔡  典│號卷第│
│    │        │      │      │      │之印文│十三頁│
│    │        │      │      │      │各一枚│參照  │
│    │        │      │      │      │      │      │
└──┴────┴───┴───┴───┴───┴───┘


司法院資訊處製作；財團法人民間司法改革基金會備份。
